【裁判字號】    92,聲,751
【裁判日期】    921209
【裁判案由】    發還扣押物
【裁判全文】
臺灣雲林地方法院刑事裁定                          九十二年度聲字第七五一號
    聲  請  人  乙○○○股份有限公司
    法定代理人  林錫瑞
    被      告  甲○○
右聲請人因被告甲○○涉犯強盜等案件，聲請發還扣押物，本院裁定如左：
    主  文
聲請駁回。
    理  由
一、聲請意旨略以：甲○○於民國九十二年二月二十四日向聲請人乙○○○股份有限
    公司分期購買小客車一輛（車號９Ｒ－７８８７號）分期條件為：分期付款總價
    新臺幣（下同）十八萬二千八百八十元整，分二十四期，目前該車主僅繳二期，
    尚欠二十二期分期款金額十六萬七千六百四十元。該車輛前經聲請人公司於九十
    二年二月二十五日向雲林監理站辦妥動產擔保交易登記在案，依動產擔保交易法
    第二十六條規定，買受人在價金未付清前，僅得先占有標的物使用，車輛所有權
    人仍屬於出賣人所有。緣因車主甲○○車輛分期款已滯繳，本公司依法於九十二
    年十一月四日將該車進行點交（九十二年執已字第九八三六號），但獲知該車輛
    仍在貴署扣案保管中，致點交尚未完成，今為取回本公司所有之車輛免於債權無
    法受償，建請鈞院於同意發還車輛時分別知會雲林縣警察局刑事組及本公司，以
    確保本公司權益等語。
二、按「扣押物若無留存之必要者，不待案件終結，應以法院之裁定或檢察官之命令
    發還之；其係贓物而無第三人主張權利者，應發還被害人。扣押物因所有人、持
    有人或保管人之請求，得命其負保管之責，暫行發還。」刑事訴訟法第一百四十
    二條定有明文。惟所謂「案件終結」係指案件經不起訴處分確定或判決確定而言
    ，若案件已經判決確定，自應由該案執行檢察官依據判決所交待之內容或依法處
    理扣押物。經查，本件扣案之車號９Ｒ－７８８７號自小客車為被告甲○○等人
    涉犯強盜等案件（本院九十二年度訴字第四九八號）中所扣案（現扣押於雲林縣
    警察局），然該案件除被告楊忠福向臺灣高等法院臺南分院提起上訴，被告阮光
    佑通緝中之外，被告甲○○及其餘被告均已經本院判決確定後送臺灣雲林地方法
    院檢察署執行，且本院於該九十二年度訴字第四九八號刑事判決理由欄二之（五
    ）已併予敘明該自小客車不另予宣告沒收，有該刑事判決在卷可佐，是該扣案車
    輛自應由執行檢察官依法發還予權利人。
三、又本件被告甲○○就扣案之９Ｒ－７８８７號自小客車與安泰商業銀行（聲請人
    之前手）所成立之法律關係為動產擔保交易法之動產抵押契約，並非附條件買賣
    契約，有聲請人提出之貨款暨動產抵押契約書、動產抵押設定登記申請書，嗣聲
    請人雖與安泰商業銀行成立動產抵押移轉契約，惟聲請人亦僅繼受動產抵押權人
    之地位，僅得依據動產擔保交易法第十七條規定，於債務人不履行契約，致有害
    於抵押權之行使時，得占有抵押物，依法取償，然該自小客車之所有權人仍為被
    告甲○○，並非聲請人，是聲請人就該自小客車既非贓物之被害人，亦非所有人
    、持有人或保管人，其聲請發還該扣案之車輛予聲請人即無所據。
四、綜上所述，本件聲請人聲請發還該扣案之自小客車予聲請人為無理由，應予駁回
    。爰依刑事訴訟法第二百二十條，裁定如主文。
中      華      民      國      九十二      年      十二    月    九    日
                                         臺灣雲林地方法院刑事三庭
                                             法  官  廖  國  勝
右正本證明與原本無異。
如不服本裁定，應於裁定送達後五日內向本院提出抗告狀。
                                             書記官  林  汎  柏
中      華      民      國      九十二      年      十二    月    九    日


司法院資訊處製作；財團法人民間司法改革基金會備份。
